【裁判字號】    98,訴,136
【裁判日期】    981217
【裁判案由】    毒品危害防制條例等
【裁判全文】
臺灣桃園地方法院刑事判決
                                       98年度訴字第136號
公  訴  人  臺灣桃園地方法院檢察署檢察官
被      告  丙○○（原名彭興鍵.
選任辯護人  郭緯中律師
            周裕暐律師
被      告  乙○○
選任辯護人  林清漢律師
上列被告等因違反毒品危害防制條例案件，經檢察官提起公訴（
97年度偵字第25270 號），本院判決如下：
    主  文
丙○○共同運輸第四級毒品，處有期徒刑年陸月，扣案如附表
應沒收之物欄所示之物均沒收。
乙○○無罪。
    事  實
一、丙○○明知鹽酸羥亞胺（Hydroxylimine ）為毒品危害防制
    條例所規範之第三級毒品愷他命（Ketamine，俗稱K 他命）
    之先驅原料，並為毒品危害防制條例第2 條第2 項第4 款所
    管制之第四級毒品，不得製造、運輸、販賣或轉讓，且為行
    政院依懲治走私條例第2 條第3 項授權公告「管制物品項目
    及其數額」所列甲項第4 款之管制進出口物，未經許可不得
    非法運輸進入我國境內。其竟與真實姓名年籍不詳、綽號「
    阿忠」之成年男子，共同基於運輸第四級毒品及私運管制物
    品進口之犯意聯絡，先由「阿忠」提供門號0000000000號之
    行動電話1 支予丙○○作為聯繫運輸毒品之工具，並允諾將
    給予丙○○新臺幣（下同）2 、3 萬元之代價作為報酬後，
    「阿忠」即於97年12月3 日前某日，在大陸地區之某不詳地
    點，將管制之第四級毒品鹽酸羥亞胺分裝為10包（驗前總毛
    重5019.31 公克，包裝塑膠袋重34.85 公克，淨重49 84.46
    公克，抽測純度值約70％，依據抽測純度值推估驗前總純質
    淨重約3489.12 公克），分置於鋁箔真空包裝袋內並夾藏於
    行李箱中，再佯稱為衣服名義，報運進口衣服包裹（收貨人
    ：鄭明川，提單主號：00000000000 號，分號：00000000號
    ，其內夾藏外箱編號L0000000號之上開毒品），並於97年11
    月25日、26日、28日，陸續傳送內容為「收件人：鄭明川，
    收件地址：中和市○○○路935 巷29號1 樓，聯絡電話：00
    000000，貨運行：進通速遞有限公司（下稱進通公司），貨
    物編號：L000 0000 號」之簡訊予丙○○，要求丙○○依上
    開簡訊內容及指示至貨運行領取包裹，且於領取時在收件人
    欄簽署「鄭明川」之署名；「阿忠」則自大陸地區透過不知
    情之進通公司，將上開包裹以航空快遞貨運方式經香港運送
    來臺。嗣上開藏有第四級毒品之包裹，於97年12月3 日凌晨
    4 時許，在桃園國際機場貨運站長榮倉儲聯邦快遞進口專區
    內通關時，由於外箱編號L0000000號貨物無任何進口申報資
    料，為內政部警政署航空警察局安全檢查隊（下稱航警局安
    檢隊）人員以X 光儀器執行注檢時發覺有異，進而會同財政
    部臺北關稅局（下稱臺北關稅局）人員當場拆封，發現其中
    藏有疑似毒品之不明成分米黃色粉末共10包，經毒品試劑初
    步檢驗及交通部民用航空局航空醫務中心（下稱民航局航醫
    中心）檢驗結果，確認其為第四級毒品鹽酸羥亞胺無誤。該
    貨物依原運送流程發送至進通公司在臺灣之派送據點即臺北
    市○○街45巷17號1 樓之速進貨運行（起訴書誤載為進通公
    司），而丙○○與不知情之乙○○（另為無罪判決，詳後述
    ）於97年12月3 日下午4 時15分許，進入速進貨運行內，表
    示欲提領上開包裹時，丙○○明知伊並非「鄭明川」，竟基
    於行使偽造私文書之犯意，於進通公司貨物簽收單上之收件
    人簽收欄上偽簽「鄭明川」署名1 枚，用以表示上開物品為
    「鄭明川」所領取，並將該簽收單交還速進貨運行人員而行
    使之，足生損害於名為「鄭明川」之人，後與乙○○一同搬
    起貨物轉身準備離開時，為事先於現場埋伏之航警局員警當
    場逮捕，並在丙○○身上扣得門號0000000000號、00000000
    00號之行動電話各1 具（均含SIM 卡1 張），始悉上情。
二、案經內政部警政署航空警察局移送臺灣桃園地方法院檢察署
    檢察官偵查起訴。
    理  由
壹、證據能力部分：
一、按被告以外之人於偵查中向檢察官所為之陳述，除顯有不可
    信之情況外，得為證據，刑事訴訟法第159 條之1 第2 項定
    有明文。本件被告丙○○及其辯護人就證人甲○○於偵查中
    之證述，認係被告以外之人於審判外之陳述，且未經被告之
    對質詰問，應無證據能力。然關於證人甲○○於偵查中之陳
    述，係經檢察官諭知證人有具結之義務及偽證之處罰並命朗
    讀結文具結擔保其證言之真實性後，以證人身份，於檢察官
    面前完整、連續陳述其親身經歷，且查無證據顯示係遭受強
    暴、脅迫、詐欺、利誘等外力干擾情形，或在影響其心理狀
    況致妨礙其自由陳述等顯不可信之情況，而被告或其選任辯
    護人復未能提出上開證人在偵查中所述有何其他顯不可信之
    情況；況證人甲○○於本院審理時，經具結後為被告丙○○
    及辯護人行使詰問之權，洵無妨害被告丙○○防禦權之虞，
    故依諸上開規定，前揭證人甲○○於偵查中之證述，自有證
    據能力。
二、復按「被告以外之人於審判外之言詞或書面陳述，除法律有
    規定者外，不得作為證據」；又「被告以外之人於審判外之
    陳述，雖不符第159 條之1 至第159 條之4 之規定，但經當
    事人於審判程序同意作為證據，法院審酌該言詞陳述或書面
    陳述作成時之情況，認為適當者，亦得為證據。當事人、代
    理人或辯護人於法院調查證據時，知有第159 條第1 項不得
    為證據之情形，而未於言詞辯論終結前聲明異議者，視為有
    前項之同意」，刑事訴訟法第159 條第1 項、第159 條之5
    分別定有明文。經查，本件除證人甲○○於偵查中證述之證
    據能力，如上所述外，其餘之供述及非供述證據，被告丙○○、乙○○、辯護人及檢察官均表示對證據能力無意見而不
    予爭執，且迄至言詞辯論終結前亦均未聲明異議，本院審酌
    上開證據資料製作時之情況，尚查無違法不當及證明力明顯
    過低之瑕疵，亦認為以之作為證據應屬適當，揆諸前開法律
    規定與說明，爰逕依刑事訴訟法第159 條之5 規定，認前揭
    證據資料均有證據能力。
貳、有罪部分（即被告丙○○部分）：
一、訊據被告丙○○固坦承於前揭時、地受「阿忠」之託受領上
    開包裹，並於收受包裏時有於進通公司之貨物簽收單上偽簽
    「鄭明川」署名之事實，惟矢口否認有何共同運輸、私運第
    四級毒品鹽酸羥亞胺之犯行，辯稱：「阿忠」叫伊代領的是
    仿冒名牌包，從頭到尾伊均不知包裹裡面夾藏毒品；伊遭查
    獲當時不知發生何事，經警告以包裹內有毒品後，伊有請員
    警讓伊檢視包裹，但員警始終未曾理會，且伊有主動向員警
    供出「阿忠」的聯絡方法，因此伊並無共同運輸第四級毒品
    或管制進出口物品之主觀犯意云云。經查：
  (一)本件扣案之第四級毒品鹽酸羥亞胺係以鋁箔袋包裝為10包，
    藏放於行李箱中，佯稱以衣服名義報運進口，並以貨物編號
    「L0000000」、收件人「鄭明川」、派送地址「臺北縣中和
    市○○○路935 巷29號1 樓」之名義，由進通公司透過航空
    快遞貨運經香港運送來臺，嗣於97年12月3 日凌晨4 時許，
    抵達桃園國際機場貨運站長榮倉儲聯邦快遞進口專區內，為
    航警局安檢隊人員執行貨物注檢時發覺有異，進而會同臺北
    關稅局人員當場拆封，發現其中藏有疑似毒品之不明成分米
    黃色粉末共10包等情，業據證人即速進貨運行員工丁○○於
    警詢時、證人即東運報關行員工陳青鋒於警詢時、證人即航
    警局刑事警察隊小隊長甲○○於偵查中及本院審理時證述明
    確（見偵查卷第23至25頁、第31至32頁、第91至92頁，本院
    卷二第38頁），並有航警局安檢隊X 光檢查儀注檢貨物報告
    表、臺北關稅局扣押貨物收據及搜索筆錄、現場蒐證照片、
    勘驗光碟翻拍照片等在卷可稽（見偵查卷第36頁、第40頁、
    第41至44頁，本院卷一第79至135 頁）。
  (二)又上開查扣之不明成分米黃色粉末，除經航警局安檢隊以毒
    品試劑測試後呈毒品反應外，並經民航局航醫中心以氣相層
    析質譜儀分析法，檢出鹽酸羥亞胺成分，復經內政部警政署
    刑事警察局以氣相層析質譜儀分析法、核磁共振儀分析法檢
    驗，確認含有鹽酸羥亞胺成分（驗前總毛重5019.31 公克，
    包裝塑膠袋重34.85 公克，淨重4984.46 公克，抽測純度值
    約70％，依據抽測純度值推估驗前總純質淨重約3489.12 公
    克）乙情，有航警局安檢隊查獲涉嫌毒品危害防制條例毒品
    初步檢驗報告單、民航局航醫中心航藥鑑字第0976013 號毒
    品鑑定書、內政部警政署刑事警察局98年1 月8 日刑鑑字第
    0970190878號鑑定書等附卷可憑（見偵查卷第35頁、第34頁
    ，本院卷一第46頁）。是上開以衣服名義報關進口之包裹內
    ，確實夾藏毒品先驅原料即第四級毒品鹽酸羥亞胺等事實，
    堪可認定。
  (三)再被告丙○○於前揭時、地受「阿忠」所託代領上開包裹，
    並以「阿忠」交付之門號0000000000號行動電話1 支作為聯
    繫領取包裹事宜所用，嗣由「阿忠」於97年11月25日、26日
    、28日，陸續傳送內容為「收件人：鄭明川，收件地址：中
    和市○○○路935 巷29號1 樓，聯絡電話：00000000，貨運
    行：進通公司，貨物編號：L0000000號」之簡訊予被告丙○○聯繫取貨事宜，而該包裹依原運送流程發送至速進貨運行
    ，經被告丙○○偽以「鄭明川」名義簽名於貨物簽收單後領
    取，與被告乙○○一同搬起貨物轉身準備離開時，為事先於
    現場埋伏之航警局員警當場查獲等節，亦為被告丙○○坦認
    在卷，核與證人即共同被告乙○○於警詢及偵查中、證人甲○○於審理時證述之情節相符（見偵查卷第17頁、第54至55
    頁，本院卷二第38至39頁），並有航警局蒐證暨詢問錄影光
    碟勘驗筆錄及翻拍照片、進通公司貨物簽收單1 紙、簡訊翻
    拍照片等在卷可憑（見本院卷一第153 至170 頁，偵查卷第
    10頁、第14至15頁）。是客觀上被告丙○○與「阿忠」確有
    達成協議，由「阿忠」將上開包裹運輸入境臺灣地區，再由
    被告丙○○收受等情，亦堪認定。
  (四)被告丙○○雖辯稱：「阿忠」叫伊代領的是仿冒名牌包包，
    從頭到尾伊均不知包裹裡面夾藏毒品云云。惟其此次代領上
    開包裹，將可獲得「阿忠」所給予之2 至3 萬元報酬，迭經
    其於警詢、偵訊、本院訊問及準備程序中供承一致（見偵查
    卷第6 頁、第51頁，本院97年度聲羈字第905 號卷第8 頁，
    本院卷一第11頁、第50頁）。而本件用以裝放毒品之行李箱
    係屬小型行李箱，有勘驗光碟翻拍照片在卷足憑（見本院卷
    一第79至135 頁），衡諸常情，即便要在行李箱內夾藏仿冒
    包包，能塞入之數量亦極為有限，可獲取之利潤自然非鉅。
    是以，本趟走私貨物果若為仿冒包包，可獲取之利潤本屬有
    限，而被告丙○○僅代收區區1 個通常包裹，即可輕易獲取
    高達2 至3 萬元之報酬，顯不合理。是被告丙○○所辯，自
    無足採信。足認被告丙○○應知悉其所收受者係價值高昂之
    不法物品。
  (五)雖被告丙○○於本院審理時翻異前詞稱：幫「阿忠」領取貨
    物的酬勞沒有正確的說是什麼酬勞，就說可能會意思一下，
    我當時想大概是車馬費幾千元，之前提到事成會給我二、三
    萬元是我自己猜的，二、三萬是我當時臨時這樣想到的，因
    為緊張云云，然被告丙○○於本院審理時就酬勞部分所述，
    要與其自己歷來一致之供述均不相符，且被告丙○○於領貨
    當時尚且先付錢繳清4,225元之稅金乙節，業據證人甲○○
    於本院審理時證述明確（見本院卷二第38頁），並有進通公
    司貨物簽收單在卷可按（見偵查卷第10頁），則若非事前「
    阿忠」已與被告丙○○約定好酬勞，被告丙○○豈有可能於
    酬勞均未知之情形下，即先行自掏腰包給付4 千多元之稅金
    ？此益徵其事後於本院審理時就酬勞一事之供述，顯係為卸
    責之詞，並非真實。
  (六)又「阿忠」於案發前先行交付門號0000000000號之行動電話
    供被告丙○○與其聯絡領取本件包裏事宜，而被告丙○○平
    時已有0000000000號、0000000000號門號之行動電話可用，
    「阿忠」亦曾於委託被告丙○○代收上開包裹前與被告丙○○所持用之0000000000號電話聯絡乙節，業據被告丙○○於
    本院訊問及審理時供承不諱（見本院卷二第35頁反面至36頁
    、第37頁正反面、第46頁、本院卷一第13頁），則被告丙○○平日即有2 支聯絡電話，「阿忠」亦知悉其中0000000000
    號門號，若被告丙○○僅係代收正常之包裹，「阿忠」大可
    直接使用被告丙○○自己之聯絡電話與之聯繫即可，又何需
    如此大費周章，由「阿忠」事先交付1 支專供取貨聯繫之行
    動電話使用？況且門號0000000000號電話於97年12月2日 即
    被告丙○○前往取貨前一天即遭辦理停話，而託運人於進通
    公司當日出貨明細內所載之派送地址：台北縣中和市○○○
    路935 巷29號1 樓，經查亦查無該址等情，業據證人甲○○
    於本院審理時證述：當時查不到貨物上面記載的地址，上面
    所留0000000000號電話是停話狀態等語明確（見本院卷二第
    38頁），並有中華電信股份有限公司台北東區營業處行動電
    話業務租用異動申請書、進通公司出貨明細影本各1 份附卷
    可憑（見本院卷二第56頁、偵查卷第26頁），顯見本件出貨
    明細上所載之收貨人資料均屬虛構，無法依其上所載地址及
    聯絡方式將貨物送達，勢必須由真正收貨人自行前來取貨。
    衡諸常情，託運人利用快遞、貨運業者運輸包裹，首重收件
    人能迅速、確實收受包裹，故託運人多以真正之收件人為簽
    收單上記載之受件人，苟無特殊事由，實無記載非真正收件
    人之送達資料之理。本件「阿忠」以如此掩飾、迂迴之方式
    交付包裹予被告丙○○收受，被告丙○○亦明知本件簽收單
    上所載之收受人並不屬實，於取貨時又偽簽他人署名予以領
    取，本件若非員警查得該貨物內夾藏毒品，而於取貨處埋伏
    等待取貨人，顯然無法依上開出貨明細資料查得被告丙○○
    。凡此手段，均係因包裹內所夾藏者係毒品而為規避查緝所
    設計，是被告丙○○對上開包裹內夾藏毒品乙情，顯不可能
    毫無所悉。
  (七)參以扣案之第四級毒品鹽酸羥亞胺，共計毛重約達5 公斤左
    右，以此數量，價值不菲，佐以運輸第四級毒品之法定刑為
    最輕本刑3 年以上有期徒刑，不可謂不重，足見從事該項非
    法行為之風險極高，足使為此類犯罪行為者，為求審慎，對
    其運輸之每一流程規劃甚詳，務求確實掌握，斷不能任由不
    知情之人代為收受，以免因未掌握收受之人此一環節，使運
    輸犯行功敗垂成。「阿忠」苟非將上開包裹內藏鹽酸羥亞胺
    之內情事先告知被告丙○○，並共同研議運輸入境臺灣地區
    之細節，而達成合意，「阿忠」焉有冒此高度風險，而將運
    輸上開藏有毒品之整體犯罪行為中最關鍵之收受部分交託被
    告丙○○負責執行之可能？而被告丙○○若非有利可圖，其
    又何以甘冒擔負刑責之風險，而為「阿忠」領取上開包裏？
    由此，益徵被告丙○○對於上開包裹內容乃係鹽酸羥亞胺乙
    節，確實知悉。
  (八)被告丙○○復辯稱：伊遭查獲當時不知發生何事，經警告以
    包裹內有毒品後，伊有請員警讓伊檢視包裹，但員警始終未
    曾理會，且伊有主動向員警供出「阿忠」的聯絡方法云云。
    惟查，被告丙○○有無要求員警讓其檢視查獲物是否為毒品
    ，及有無主動提供員警「阿忠」之聯繫方法，本與其是否知
    悉受「阿忠」委託代領之上開包裹內藏有毒品乙節，係屬二
    事。且據證人甲○○於審理時證稱：「（丙○○有無表示他
    要幫忙聯絡寄包包的人？）他說不曉得他的電話。（就你自
    己的經驗，當時丙○○有無跟你說他要幫你聯絡寄包包的人
    ？）他當時的陳述是他無法聯絡阿忠」等語（見本院卷二第
    39頁）以觀，被告丙○○辯稱其有主動向員警供出「阿忠」
    之聯絡方法乙情，已難採信；況細繹卷附之航警局蒐證暨詢
    問錄影光碟勘驗筆錄，從被告丙○○遭員警反手上銬並臥於
    地面起至解送航警局止，期間並未見有被告丙○○請求員警
    讓其檢視包裹之對話，亦未有主動向員警供出「阿忠」之聯
    絡方法之情事（見本院卷一第153至161頁）。是被告此部分
    所辯，純屬子虛。
  (九)再按刑法上之共同正犯，係行為人相互利用其他正犯之犯罪
    行為，以達自己犯罪之目的，共同正犯間，非僅就自己實行
    之行為負其責任，對其他共同正犯所實行之行為，在犯意聯
    絡範圍內，亦應同負其責任（最高法院97年度台上字第2020
    號判決意旨參照）。另按運輸毒品罪之成立，並非以所運輸
    之毒品已運抵目的地為要件；區別既遂、未遂之依據，以已
    否起運離開現場為準，如已起運離開現場，其運輸行為即已
    完成，不以達到目的地為既遂之條件（最高法院98年度台上
    字第3836號判決意旨參照）。復按運輸之行為概念，乃指自
    一地運送至他地而言，自國外運至國內，固屬之，於國內之
    甲地運至乙地，祇要在其犯罪計畫之內，同屬之，故於走私
    入境之情形，所謂之運輸行為，當自外國之某處起運，包含
    中間之出、入境（海關），迄至國內最後之收貨完成止，皆
    涵括在內，不能割裂認為國內接貨階段，屬犯罪已經完成之
    事後幫助作為（最高法院98年度台上字第4598號判決意旨參
    照）。本件被告丙○○與「阿忠」相互間對於所要運輸來臺
    之貨物係第四級毒品鹽酸羥亞胺均有認識並有犯意聯絡，已
    如前述，而被告丙○○所負責之代收貨物部分，仍屬整體運
    輸行為之一部，依上開說明，被告丙○○自應負本件全部犯
    行之共同正犯責任；且「阿忠」已將第四級毒品鹽酸羥亞胺
    藏放在行李箱內，自大陸地區起運，並運抵臺灣境內，其運
    輸毒品已屬既遂，縱被告丙○○受領包裹時其內毒品業先由
    航警人員取出，已無毒品，仍無適用不能未遂而不罰之餘地
    。是被告丙○○之辯護人為其辯護稱：被告丙○○所分擔的
    工作是在臺灣取貨，而其於領取包裹後即遭警方壓制逮捕，
    客觀上尚不構成運輸行為，不能課以共同正犯之責；縱使認
    已著手為運輸行為，因包裹內已無毒品，無由發生犯罪之結
    果，亦無任何侵害法益之危險，應屬不能未遂云云，並不足
    取。
  (十)綜上諸情參互以析，俱見被告丙○○確係知悉包裹內藏放毒
    品，竟仍願甘冒遭警查獲之風險，受「阿忠」所託代收上開
    包裹，而參與運輸第四級毒品走私入境之犯行乙情，堪以認
    定。被告丙○○辯稱不知上開包裹內夾藏毒品云云，顯屬事
    後卸責之詞，委無足取。
二、綜上所述，本件事證已臻明確，被告丙○○行使偽造私文書
    ，及私運、運輸第四級毒品鹽酸羥亞胺之犯行，洵堪認定，
    應依法論科。
三、論罪科刑部分：
  (一)本件被告丙○○行為後，毒品危害防制條例部分條文業於98
    年5 月20日修正公布，且依同條例第36條規定：「本條例自
    公布後6 個月施行」，即自98年11月20日施行，是被告丙○○犯後法律已有變更。惟查與本件相關之該條例第4 條第4
    項即運輸第四級毒品之法定本刑規定並未修正，仍為「製造
    、運輸、販賣第四級毒品者，處3 年以上10年以下有期徒刑
    ，得併科新臺幣3 百萬元以下罰金」，是本件尚無新舊法比
    較適用之問題，先予敘明。
  (二)按鹽酸羥亞胺係毒品危害防制條例所規範之第三級毒品愷他
    命之先驅原料，並為毒品危害防制條例第2 條第2 項第4 款
    所管制之第四級毒品，且為行政院依懲治走私條例第2 條第
    3 項公告之「管制物品及其數額」甲項第4 款所列之管制進
    出口之物品。次按「輸入或攜帶進入臺灣地區之香港或澳門
    物品，以進口論」，香港澳門關係條例第35條第2 項前段定
    有明文。本件物品雖係由大陸地區寄出，惟係經由香港地區
    輸入臺灣地區，並非由大陸地區直接輸入臺灣地區，依前開
    規定以進口論，應適用懲治走私條例第2 條第1 項處罰，不
    適用該條例第12條之規定。是核被告丙○○所為，係犯毒品
    危害防制條例第4 條第4 項之運輸第四級毒品罪（原起訴書
    誤載為第3 項，業經公訴人更正）、懲治走私條例第2 條第
    1 項之私運管制物品進口罪、刑法第216 條、第210 條行使
    偽造私文書罪。其持有毒品之低度行為，應為運輸之高度行
    為所吸收；偽造私文書之低度行為，為行使之高度行為所吸
    收，均不另論罪。
  (三)又被告丙○○與「阿忠」間就運輸、私運第四級毒品鹽酸羥
    亞胺入境我國及行使偽造私文書間有犯意聯絡、行為分擔，
    為共同正犯。另「阿忠」與被告丙○○共同利用不知情之進
    通公司人員運輸第四級毒品鹽酸羥亞胺之行為，為間接正犯
    。
  (四)被告丙○○以一運輸行為，同時觸犯毒品危害防制條例第4
    條第4 項之運輸第四級毒品罪、懲治走私條例第2 條第1 項
    之私運管制物品進口罪、刑法第216 條、第210 條之行使偽
    造私文書罪，為想像競合犯，應依刑法第55條規定從較重之
    運輸第四級毒品罪處斷。公訴意旨認其所犯之運輸第四級毒
    品罪及行使偽造私文書罪間，應予分論併罰，尚有未洽。
  (五)爰審酌被告丙○○正值青壯之年，竟參與分擔私運第四級毒
    品鹽酸羥亞胺入境之行為，且渠所運輸之鹽酸羥亞胺毛重達
    5 公斤，數量非微，情節非輕，一旦流出可能危害社會秩序
    甚鉅，又犯後矢口否認犯行；惟所幸因及時查獲而尚未造成
    重大危害，及被告非處於上游主導如何運輸毒品之地位，而
    僅係處於執行收受包裹之角色，其惡性尚非重大，且參以其
    於本件尚未獲取犯罪所得不法利益，究非貪於逸樂專以運輸
    毒品牟利者可比等一切情狀，量處被告丙○○如主文所示之
    刑，以資懲儆。
四、沒收部分：
    按毒品危害防制條例第2 條第2 項規定，毒品依其成癮性、
    濫用性及對社會危害性分為四級，並就製造、運輸、販賣、
    意圖販賣而持有、以非法方法使人施用、引誘他人施用及轉
    讓等不同品項毒品之行為，分別定其處罰。至施用或持有第
    三、四級毒品，因其可罰性較低，故除持有達一定數量外，
    乃予除罪化，僅就施用及持有第一、二級毒品科以刑罰。惟
    鑑於第三、四級毒品均係管制藥品，特於同條例第11條之 1
    明定無正當理由，不得擅自持有；第18條第1 項後段復規定
    查獲之第三、四級毒品，無正當理由而擅自持有者，沒入銷
    燬之。從而，依同條例第18條第1 項後段應沒入銷燬之毒品
    ，專指查獲之施用、持有第三、四級毒品而言；倘係查獲之
    製造、運輸、販賣、意圖販賣而持有、以非法方法使人施用
    、引誘他人施用或轉讓之第三、四級毒品，既屬同條例相關
    法條明文規定處罰之犯罪行為，即非該條項應沒入銷燬之範
    圍。又同條例第19條第1 項所定「供犯罪所用或因犯罪所得
    之物」，係指犯第4 條至第9 條、第12條、第13條或第14條
    第1 項、第2 項之罪所用或所得之物，不包括毒品本身在內
    ，自不得為第三、四級毒品之沒收依據。同條例對於查獲之
    製造、運輸、販賣、意圖販賣而持有、以非法方法使人施用
    、引誘他人施用及轉讓第三、四級毒品之沒收，並無特別規
    定，如其行為已構成犯罪，則該毒品即屬不受法律保護之違
    禁物，應回歸刑法之適用（最高法院95年度台上字第911 號
    判決意旨參照）。是扣案如附表編號一之第四級毒品鹽酸羥
    亞胺，係屬違禁物，應依刑法第38條第1 項第1 款規定宣告
    沒收，至於鑑驗中所滅失之毒品，既已滅失，爰不再諭知沒
    收，併此敘明。又扣案如附表編號五號之進通公司貨物簽收
    單上偽造之「鄭明川」署名1 枚，應依刑法第219 條規定宣
    告沒收。另扣案如附表編號二號之夾藏毒品貨物1 箱，係用
    以包裝、運輸毒品所用；扣案如附表編號三號搭配門號0000
    000000號使用之行動電話機具1 支，係「阿忠」交由被告丙○○供其收取包裹之聯繫所用，均為共犯「阿忠」所有供本
    件運毒犯罪所用之物，應依毒品危害防制條例第19條第1 項
    之規定宣告沒收。再扣案如附表編號四門號0000 000000 號
    行動電話1 支（含SIM 卡），為被告丙○○所有，且係門號
    0000000000號行動電話停話後，其用以與「阿忠」及貨運行
    聯繫取貨事宜所用，業據其於審理時供明在卷（見本院卷二
    第36頁反面），並有通聯紀錄在卷可佐（見偵查卷第89頁）
    ，故屬被告所有供本件運毒犯罪所用之物，亦應依毒品危害
    防制條例第19條第1 項之規定宣告沒收。至扣案之門號0000
    000000號SIM 卡1 枚，雖係供本件運輸毒品所用，但並非被
    告丙○○或「阿忠」所有，有中華電信股份有限公司行動電
    話業務申請書附卷可稽（見本院卷二第55至60頁），復非屬
    違禁物，自無從併予宣告沒收，附此敘明。
、無罪部分（被告乙○○部分）：
一、公訴意旨略以：被告乙○○明知鹽酸羥亞胺為毒品危害防制
    條例所規範之第三級毒品愷他命之先驅原料，並為毒品危害
    防制條例第2 條第2 項第4 款所管制之第四級毒品，不得製
    造、運輸、販賣或轉讓，且為行政院依懲治走私條例第2 條
    第3 項授權公告「管制物品項目及其數額」所列甲項第4 款
    之管制進出口物，未經許可不得非法運輸進入我國境內，竟
    丙○○、「阿忠」共同基於運輸第四級毒品及私運管制物品
    進口之犯意聯絡，先由「阿忠」於某不詳時間，在大陸地區
    之某不詳地點，將管制之第四級毒品鹽酸羥亞胺分裝為10包
    （驗前總毛重5019.31 公克，包裝塑膠袋重34.85 公克，淨
    重4984.46 公克，抽測純度值約70％，依據抽測純度值推估
    驗前總純質淨重約3489.12 公克），分置於鋁箔真空包裝袋
    內並藏放於行李箱中，再佯稱為衣服名義，報運進口衣服包
    裹（收貨人：鄭明川，提單主號：00000000000 號，分號：
    00000000號，其內夾藏外箱編號L0000000號之上開毒品），
    「阿忠」並於97年11月25日、26日、28日，陸續傳送內容為
    「收件人：鄭明川，收件地址：中和市○○○路935 巷29號
    1 樓，聯絡電話：00000000，貨運行：進通公司，貨物編號
    ：L0000000號」之簡訊予丙○○，要求丙○○、乙○○依上
    開簡訊內容及指示至貨運行領取包裹，且於領取時在收件人
    欄簽署「鄭明川」之署名；「阿忠」再自大陸地區透過不知
    情之進通公司，將上開包裹以航空快遞貨運方式經香港運送
    來臺。嗣上開藏有第四級毒品之包裹，於97年12月3 日凌晨
    4 時許，在桃園國際機場貨運站長榮倉儲聯邦快遞進口專區
    內通關時，由於外箱編號L0000000號貨物無任何進口申報資
    料，為航警局安檢隊人員以X 光儀器執行注檢時發覺有異，
    進而會同臺北關稅局人員當場拆封，發現其中藏有疑似毒品
    之不明成分米黃色粉末共10包，經毒品試劑初步檢驗及民航
    局航醫中心檢驗確認其為第四級毒品鹽酸羥亞胺後而查獲。
    嗣該貨物依原運送流程發送至進通公司在臺灣之派送據點即
    臺北市○○街45巷17號1 樓之速進貨運行，而丙○○與乙○○於97年12月3 日下午4 時15分許，進入速進貨運行內，表
    示欲提領上開包裹，丙○○並在進通公司貨物簽收單上之收
    件人簽收欄上偽簽「鄭明川」署名1 枚，用以表示上開物品
    為「鄭明川」所領取，並將該簽收單交還速進貨運行人員而
    行使之，足生損害於名為「鄭明川」之人，後兩人一同搬起
    貨物轉身準備離開時，為事先於現場埋伏之航警局員警當場
    逮捕。因認被告乙○○與丙○○、「阿忠」共同涉犯毒品危
    害防制條例第4 條第4 項之運輸第四級毒品罪嫌、懲治走私
    條例第2 條第1 項之私運管制物品進口罪嫌、刑法第21 6條
    、第210 條之行使偽造私文書罪嫌。
二、按犯罪事實應依證據認定之，無證據不得認定犯罪事實；不
    能證明被告犯罪者，應諭知無罪之判決，刑事訴訟法第 154
    條第2項、第301 條第1項分別定有明文。又事實之認定，應
    憑證據，如未能發現相當證據，或證據不足以證明，自不能
    以推測或擬制之方法，為裁判基礎；且認定不利於被告之事
    實須依積極證據，苟積極證據不足為不利於被告事實之認定
    時，即應為有利於被告之認定；另認定犯罪事實所憑之證據
    ，雖不以直接證據為限，間接證據亦包括在內，然而無論係
    直接證據或間接證據，其為訴訟上之證明，須於通常一般之
    人均不致有所懷疑，而得確信其為真實之程度者，始得據為
    有罪之認定，倘其證明尚未達到此一程度，而有合理性之懷
    疑存在，無從使事實審法院得有罪之確信時，即應由法院為
    諭知被告無罪之判決（最高法院40年台上字第86號、30年台
    上字第816號、76年台上字第4986號判例意旨可資參照）。
三、本件公訴人認被告乙○○涉有前開運輸第四級毒品罪嫌、私
    運管制物品進口罪嫌及行使偽造私文書罪嫌，無非係以被告
    乙○○於為警查獲當時亦陪同被告丙○○前往取貨及證人甲○○於偵查中之證述、證人丁○○於警詢中之證述、證人陳
    青鋒於警詢中之證述、臺北關稅局扣押貨物收據及搜索筆錄
    、進通公司貨物簽收單、航警局安檢隊X光檢查儀注檢貨物
    報告表、現場蒐證照片、勘驗光碟翻拍照片、航警局安檢隊
    查獲涉嫌毒品危害防制條例毒品初步檢驗報告單、民航局航
    醫中心航藥鑑字第0976013號毒品鑑定書、內政部警政署刑
    事警察局98年1月8日刑鑑字第097019 0878號鑑定書、航警
    局蒐證暨詢問錄影光碟勘驗筆錄及翻拍照片、簡訊翻拍照片
    ，以及被告乙○○使用之0000000000號行動電話門號與被告
    丙○○使用之0000000000號行動電話門號通聯紀錄等證據資
    料為其主要論據。
四、訊據被告乙○○固不否認其確於上揭時、地與被告丙○○前
    往速進貨運行領取包裹等情，惟堅決否認有何運輸第四級毒
    品、私運管制物品進口、行使偽造私文書之犯行，辯稱：97
    年12月3日當天下午丙○○打電話要我陪他出去，當時並沒
    有說要做何事，直到抵達目的地，經詢問是何處、做何事，
    丙○○才說是到貨運行領取仿冒包包，自始至終我都不知道
    包裹裡面藏有毒品；包裹是由丙○○簽領，當時我並不清楚
    他要用誰的名字簽名等語。經查：
  (一)本件第四級毒品鹽酸羥亞胺係「阿忠」先以鋁箔袋包裝為10
    包，藏放於行李箱中，佯稱為衣服名義，由進通公司透過航
    空快遞貨運方式經香港運送來臺，「阿忠」並先後傳送簡訊
    予被告丙○○聯繫取貨事宜；嗣於97年12月3 日凌晨4時 許
    ，上開包裹抵達桃園國際機場貨運站長榮倉儲聯邦快遞進口
    專區內，為航警局安檢隊人員發現其中藏有疑似毒品之不明
    成分米黃色粉末共10包而查獲；後該貨物依原運送流程發送
    至速進貨運行，被告丙○○與乙○○於97年12月3 日下午4
    時15分許前往領取時，丙○○在進通公司貨物簽收單上之收
    件人簽收欄上偽簽「鄭明川」署名1 枚；再於兩人一同搬起
    貨物轉身準備離開時，為事先於現場埋伏之航警局員警當場
    逮捕等事實，業如前述，堪以認定。惟本件被告乙○○是否
    有公訴人所指上開共同運輸、私運第四級毒品及行使偽造文
    書之犯行，所應審究者厥為：被告乙○○就共同被告丙○○
    所犯前揭運輸第四級毒品罪、私運管制物品進口罪及行使偽
    造私文書罪部分，是否事先即已知悉而與丙○○、「阿忠」
    具有犯意之聯絡？
  (二)被告丙○○於本院審理時以證人身分具結證稱：那天乙○○
    會到那個地點是被動的，我打電話給他的，我在路上有跟他
    說要幫忙搬貨，就是包包。「阿忠」跟乙○○不認識。乙○○不知道，從頭到尾都沒有看到。乙○○有無問我為什麼要
    搬包包，我不太記得，我有跟他說我要幫忙，怕我一個人搬
    不動，乙○○沒有問我領了這些包包要做什麼，他對於領包
    包這件事情，都沒有任何疑問，我當天才跟他說要領包包等
    語等語（見本院卷二第44至45頁）。及被告丙○○於偵查中
    以證人身分結稱：我沒有跟乙○○說收件人是鄭明川而不是
    你。我只有跟乙○○說是幫朋友領貨，但沒有說是幫誰領貨
    等語（見偵查卷第51頁）。核與被告乙○○於本院審理時供
    稱：丙○○打電話給我時沒有說為什麼要找我一起去，到了
    現場時，我在門口問他這什麼地方，他跟我說貨運行，我問
    他來幹嘛，他說要領皮件、包包，要領包裹以前，除了接到
    丙○○打電話給我之外，沒有接到阿忠或其他人打給我叫我
    載丙○○到貨運行等語（見本院卷二第42至43頁）；及被告
    乙○○於訊問時供稱：他那時候去領包裹的時候，我沒有跟
    他走在一起，因為他跟裡面的人在講話，我在旁邊等。丙○○在簽收貨物的時候，我沒有在旁邊，他只是拿一個單子出
    來，就在那邊簽，簽的時候小姐就表示貨在那邊，我們二個
    就過去拿等語（見本院卷一第14至15頁）大致相符，堪認被
    告乙○○係取貨當天應被告丙○○之要約乃至現場搬貨，且
    丙○○僅告以要領取之物係包包，其並不知悉包裏內夾藏者
    係毒品，且被告丙○○僅告知被告乙○○其所簽領之包裹係
    友人所寄，並未明確告知友人為何，亦未告知是以「鄭明川
    」之名義簽領包裹等事實無訛。是被告乙○○執前詞所辯，
    應非虛妄之詞。
  (三)參以被告乙○○與「阿忠」並不相識，且本件運輸毒品之過
    程及細節皆由「阿忠」與被告丙○○聯繫，被告乙○○亦未
    與被告丙○○、「阿忠」就搬運上開貨物之報酬有所約定乙
    節，除如前述外，並據被告丙○○於偵訊時以證人身分具結
    證稱：因為我想說可以找人幫忙搬貨，所以叫乙○○開車載
    我去，當時沒跟乙○○說要給他多少錢等語（見偵查卷第51
    頁）；及於本院審理時證稱：我當時沒有跟他講，這趟陪我
    出去，會給他多少報酬或利潤等語綦詳（見本院卷二第44頁
    ），核與被告乙○○於警詢中及本院審理時供稱：丙○○要
    求我載他去領貨，沒有承諾給我任何代價等語（見偵查卷第
    16頁反面、本院卷二第43頁反面）相符。而運輸第四級毒品
    之法定刑定為最輕本刑3 年以上有期徒刑，不可謂不重，足
    見從事該項非法行為之風險極高，如被告乙○○事先早已知
    悉其前往幫忙搬運之包裹內夾藏毒品，苟非被告丙○○或「
    阿忠」應允將給予其相當之報酬，其焉有冒此高度風險而僅
    純粹義務幫忙之可能，此顯與一般運輸毒品模式，幕後之人
    或共犯必先支付報酬，或達成支付報酬之約定之情形迥不相
    同。且「阿忠」由始至終均僅與被告丙○○聯繫，並未見與
    被告乙○○有何洽談運輸毒品之情形，足認被告乙○○當日
    確僅係應被告丙○○之臨時邀約，單純陪同前去搬運貨物等
    事實無誤。
  (四)至於97年11月30日起至同年12月3 日下午止，於本件夾藏第
    四級毒品鹽酸羥亞胺之包裹運輸入境之前後期間，被告乙○○固有多次與被告丙○○通聯之紀錄乙節，有被告乙○○使
    用之門號0000000000號行動電話與被告丙○○使用之門號00
    00000000號行動電話通聯紀錄在卷可稽（見本院卷二第52至
    53頁），惟被告丙○○、乙○○2 人本係朋友，彼此間有以
    電話往來聯絡，亦屬人之常情，故上開通聯紀錄，要僅能證
    明當時乙○○與丙○○2 人有多次電話聯絡之事實，尚難據
    以推論兩人當時談話之內容係領取上開包裹，而有達成運輸
    毒品合意之情形。
五、綜上所述，被告乙○○始終否認本件犯行，而本件公訴人所
    舉前開事證，均僅能證明被告乙○○當日有與被告丙○○一
    同前往提領貨物，惟尚無法據此證明被告乙○○與丙○○、
    「阿忠」間就上開犯行有犯意聯絡及行為分擔。此外，復查
    無其他積極證據足以證明被告乙○○涉有本件犯行，而公訴
    人所提出之證據，不足為被告乙○○有罪之積極證明，或其
    闡明之證明方法，無從說服本院以形成被告乙○○有罪之心
    證，根據「罪證有疑，利於被告」之證據法則，應認不能證
    明被告乙○○犯罪，依法應諭知被告乙○○無罪之判決。
據上論斷，應依刑事訴訟法第299 條第1 項前段、第301 條第 1
項，毒品危害防制條例第4 條第4 項、第19條第1 項，懲治走私
條例第2 條第1 項、第11條，刑法第11條、第28條、第216 條、
第210 條、第55條、第38條第1 項第
文。
本案經檢察官蔡正傑到庭執行職務。
中    華    民    國    98    年    12    月    17    日
                  刑事第七庭審判長法  官    蕭  世  昌
                                  法  官    蔡  羽  玄
                                  法  官    蔡  世  芳
如不服本判決應於收受判決後10日內向本院提出上訴書狀，並應
敘述具體理由。其未敘述上訴理由者，應於上訴期間屆滿後20日
內向本院補提理由書 (均須按他造當事人之人數附繕本)「 切勿
逕送上級法院」。
以上正本證明與原本無異。
                                   書記官    張  尹  嫚
中    華    民    國    98    年    12    月    17    日
附表：
┌────┬────────┬───────────┬─────────┐
│編號    │名稱            │數量                  │應沒收之物        │
├────┼────────┼───────────┼─────────┤
│   一   │第四級毒品鹽酸羥│驗前總毛重5019.31 公克│第四級毒品鹽酸羥亞│
│        │亞胺            │，包裝塑膠袋重34.85 公│胺壹拾包（驗餘淨重│
│        │                │克，淨重4984.46 公克，│4984 .46公克）。  │
│        │                │經檢視均為土黃色粉末，│                  │
│        │                │外觀型態均相似，隨機抽│                  │
│        │                │樣鑑定，抽測純度值約70│                  │
│        │                │％，依據抽測純度值，推│                  │
│        │                │估總純質淨重約 3489.12│                  │
│        │                │公克。                │                  │
├────┼────────┼───────────┼─────────┤
│   二   │夾藏毒品貨物    │1箱                   │夾藏毒品貨物壹箱  │
├────┼────────┼───────────┼─────────┤
│   三   │門號0000000000號│1支                   │搭配門號0000000000│
│        │行動電話（含 SIM│                      │號使用之行動電話機│
│        │卡）            │                      │具壹支（不含SIM 卡│
│        │                │                      │）                │
├────┼────────┼───────────┼─────────┤
│   四   │門號0000000000號│1支                   │門號0000000000號行│
│        │行動電話（含 SIM│                      │動電話壹支（含SIM │
│        │卡）            │                      │卡壹枚）          │
├────┼────────┼───────────┼─────────┤
│   五   │進通速遞有限公司│1張                   │進通速遞有限公司貨│
│        │貨物簽收單      │                      │物簽收單上偽造之「│
│        │                │                      │鄭明川」署名壹枚。│
└────┴────────┴───────────┴─────────┘


司法院資訊處製作；財團法人民間司法改革基金會備份。
